【裁判字號】    98,消債抗,44
【裁判日期】    980430
【裁判案由】    更生事件
【裁判全文】
臺灣板橋地方法院民事裁定            98年度消債抗字第44號
抗  告  人  甲○○
上列抗告人因消費者債務清理條例聲請更生事件，對於中華民國
98年2月9日本院97年度消債更字第375 號裁定提起抗告，本院裁
定如下：
    主    文
抗告駁回。
抗告程序費用由抗告人負擔。
    理    由
一、本件抗告人於原審聲請意旨略以：抗告人目前債務總金額為
    新台幣（下同）4,930,097 元，有不能清償債務之情事，消
    費者債務清理條例施行後與金融機構協商不成立，且無擔保
    或無優先權之債務總額未逾1,200 萬元，復未經法院裁定開
    始清算程序或宣告破產；為此，爰依消費者債務清理條例第
    151 條第5 項、第6 項規定，提起本件更生之聲請等語。
二、原裁定意旨以本件抗告人名下尚有坐落臺北縣三重市○○段
    259地號、權利範圍7分之1土地暨其上同段4070 建號即門牌
    號碼為臺北縣三重市○○路○段192 號5樓建物（含共同使用
    部分4073建號），而前開不動產經本院民事執行處於97年度
    執字第10808 號清償債務強制執行事件時，囑託千禾不動產
    估價師事務所鑑價結果，其價值合計達5,714,000 元。則以
    聲請人現有之資產價值，並非無法清償其所述目前擔負之債
    務，其聲請本件更生，自不應准許。
三、本件抗告意旨略以：抗告人有不能清償債務之情事，因負債
    總金額為新臺幣4,930,097 元，原審鑑價抗告人名下之不動
    產價值合計達5,714,000 元，惟以目前之房價還能高達前述
    鑑定之價格？在整體經濟環境變差之狀況下，抗告人名下之
    房屋還有如此之價值嗎？而抗告人之先生於97年9 月前每個
    月含假日加班尚能領到薪資42,000至45,000元，然從97年10
    月以後只能領到薪資約為30,000至34,000元；而抗告人自身
    為麥當勞兼職行政助理，因身體患有憂鬱、易怒、頭痛、恐
    懼感、心瓣膜脫落、脊椎痛等病症纏繞，只能作臨時工作，
    且因丈夫做生意失敗後被騙，既領不到款項，又得付材料費
    、薪水，又得養家照顧兒女以致刷卡借貸，並以卡養卡，故
    抗告人係因不可歸責於聲請人之事由，致履行顯有重大困難
    ，為此提起本件抗告聲明廢棄原裁定並准抗告人開始更生程
    序等語。
四、按債務人不能清償債務或有不能清償之虞者，得依本條例所
    定更生或清算程序，清理其債務，消費者債務清理條例（下
    稱本條例）第3 條定有明文。又聲請更生或清算不合程式或
    不備其他要件者，法院應以裁定駁回之，但其情形可以補正
    者，法院應定期間先命補正，復為本條例第8 條所明定。經
    查：
  (一)抗告人於提出本件更生之聲請前，曾於97年5 月20日與最大
    債權機構聯邦銀行協商不成立，有前置協商訪談紀錄表影本
    在卷可稽，則本件抗告人所提本件更生之聲請，自須符合上
    開法條規定之「不能清償或有不能清償」之要件，其聲請方
    屬適法。
  (二)本件抗告人之債務總金額為493 萬0097元，包括臺灣土地銀
    行32萬6 仟元、台北富邦銀行6041元、花旗銀行7 萬1000元
    、美國運通銀行6 萬8000元、臺灣新光商業銀行6 萬9000元
    、板信銀行32萬1000元、聯邦銀行335 萬1000元、萬泰銀行
    60萬6000元、台新銀行9 萬2449元、中國信託銀行1 萬9607
    元（計算式：326000+6041+71000+68000+69000+321000+000
    0000+606000+92449+19607=0000000） ，其中向聯邦銀行之
    貸款335 萬1000元，係屬有擔保之債務，經予扣除後，抗告
    人目前之無擔保債務本金金額為157 萬9097元。而抗告人目
    前所居住之不動產，其土地鑑定價格為397 萬6 仟元（基地
    座落：台北縣三重市○○段259 地號），而房屋鑑定價格為
    173 萬8 仟元（建物門牌：台北縣三重市○○路○ 段192 號
    5 樓），上開土地及建物鑑定價格合計為571 萬4000元，有
    本院委託千禾不動產估價師事物所不動產鑑定報告附原審卷
    可稽，該房地之價值已高於抗告人之債務總額，並無不能清
    償或有清償不能之虞之情事。
  (三)抗告人雖陳稱：以現今經濟狀況衡量抗告人之不動產，其成
    交價格約為500 萬，且另向表妹借款3 萬元云云，惟查縱令
    系爭房屋成交價為約500 萬元，及另向表妹借款3 萬元，係
    屬真實，則該房地之價格仍高於總負債496 萬0097元（計算
    式：0000000+30000=0000000） ，且抗告人於原審具狀陳稱
    ：這次也跟大哥借了2 萬8000元，... 要還給表妹，但都被
    她推回來，她說她不急著用等語（詳原審卷第375 頁），則
    抗告人另向表妹之借款還款期限並不急迫，並不致影響抗告
    人清償銀行借款之能力。
  (四)抗告人雖另陳稱：其向大哥王建慶借款100 萬元，另向表妹
    借款3 萬元，故總負債為596 萬0097元云云，惟查本院於98
    年4 月2 日函知抗告人提出王建慶匯款予抗告人之銀行轉帳
    資料或匯款文件等證明文件，惟抗告人並未提出可即時調查
    之證據加以釋明，尚難認其所主張對於王建慶100 萬元之債
    務必屬存在。
  (五)末查抗告人之債務總金額為493 萬0097元，扣除有擔保之貸
    款335 萬1000元，無擔保債務本金金額為157 萬9097元，已
    詳述如前，抗告人全戶之收入用以繳納房屋貸款335 萬1 仟
    元部分實為購置資產之支出，並非生活必要之所需，如認係
    屬生活必要之所需，無異謂抗告人之收入可用於購置資產，
    而不必用於清償債務，豈得事理之平。因此，抗告人之房屋
    貸款335 萬1 仟元並非屬生活必要之所需，則其收入必須減
    少至無法繳納貸款，同時亦無法繳納協商金額，始能謂其財
    務狀況已達顯然無法繼續履行之程度。是本件抗告人於未釋
    明其已無資力繳納房貸款之情況下聲請更生，顯係欲將收入
    用以清償房貸，而拒絕繳納協商金額，非屬有不能清償之情
    事。
五、從而，抗告人難認有不能清償債務之情事，自屬聲請更生之
    要件不備，應以裁定駁回其更生之聲請，原審駁回抗告人更
    生之聲請，於法並無不合。抗告意旨指摘原裁定不當，求予
    廢棄另為裁定，為無理由，應予駁回。
六、結論：本件抗告為無理由，依消費者債務清理條例第15條，
    民事訴訟法第495 條之1 第1 項、第449 條第1 項、第95條
    、第78條，裁定如主文。
中    華    民    國    98    年    4     月    30    日
                  民事第三庭    審判長法 官  朱耀平
                                      法 官  徐玉玲
                                      法 官  何君豪
以上正本證明與原本無異。
不得抗告
中    華    民    國    98    年    5     月     5    日
                                      書記官 黃琴茜


司法院資訊處製作；財團法人民間司法改革基金會備份。
